【裁判字號】    89,易,763
【裁判日期】    900607
【裁判案由】    違反著作權法
【裁判全文】
臺灣屏東地方法院刑事判決                          八十九年度易字第七六三號
    公  訴  人  臺灣屏東地方法院檢察署檢察官
    被      告  乙○○
    選任辯護人  陳彥勝
右列被告因違反著作權案件，經檢察官提起公訴（八十九年度易字第七六三號），本
院判決如左：
    主  文
乙○○犯著作權法第九十二條之罪，處有期徒刑參月，如易科罰金，以參佰元折算壹
日。扣案之電腦伴唱機壹台及點歌簿壹本，均沒收。
    事  實
乙○○前因賭博案件，經臺灣高等法院高雄分院判處有期徒刑一年確定，於民國八十
四年八月十四日執行完畢，仍不知悔改，擔任屏東縣恆春鎮○○里○○路九０八號「
農舍ＫＴＶ」之負責人，明知其所承租之點將家電腦伴唱機未取得公開演出之授權。
該電腦伴唱機分別收錄之「悶」、「你快樂所以我快樂」及「我也不想這樣」三首歌
「曲」之部份，係原著作權人張亞東、ＡＬＥＸ  ＳＡＮ等人，將其音樂著作權讓與
派斯柏著作權公司（下稱派斯柏公司），派斯柏公司再將上開音樂著作權讓與香港商
百代著作權代理股份有限公司（下稱百代公司），百代公司復將上開音樂著作權專屬
授權丙○○○股份有限公司（下稱美華公司）使用於數位式音樂檔案之營業用電腦伴
唱系統上，未經同意，不得公開演出。竟基於概括之犯意，自八十八年五月一日起，
連續擅自在上開場所內，供不知情之顧客點播演唱，向現場之公眾傳達上開音樂著作
之內容，以公開演出之方式，侵害美華公司享有上開三首音樂著作之著作財產權，迨
同年七月十五日晚上九時五十分許，在上址為警搜索查獲，並扣得上開電腦伴唱機一
台及點歌本乙本。
    理  由
一、訊據被告乙○○固坦承於右揭時地為警查獲前揭電腦伴唱機及供客人點唱上開三
    首歌曲之事實不諱，惟矢口否認犯行，辯稱：該電腦伴唱機是向甲○○租用，甲○○稱有向原公司簽約，可以在公共場所使用；另上開三首歌曲業經「點將家公
    司」分別與百代公司及一間公司簽約取得於其製造之電腦伴唱機內使用上開歌曲
    之權利；且告訴人「美華公司」並未取得前揭三首歌曲之著作財產權，告訴並不
    合法；又查獲當時並無顧客點播上開三首歌曲，無公開演出之事實，不能以擬制
    之方法推定必有不特定之客人公開演出右揭三首歌曲；且他也不知道不能公開演
    出或播放，且該三首曲子為香港著作，並未在台灣地區首次發行，不符我國著作
    權法之保護規定，且告訴代理人丁○○於八十八年五月二十五日所提出之委任狀
    ，並未對「我也不想這樣」提出告訴，故就此部份應為不受理判決各云云。
    經查：
    (1)、右揭事實業據告訴代理人丁○○、戊○○、沙小雯、謝文嵐指訴綦詳；而上
        開「悶」、「你快樂所以我快樂」、「我也不想這樣」三首音樂著作權係由
        作曲者張亞東、Alex San讓與派斯柏公司，復由派斯柏公司讓與香港商百代
        著作權代理股份有限公司（以下簡稱ＥＭＩ公司），ＥＭＩ公司再授權ＥＭ
        Ｉ台灣分公司，「美華公司」則於八十八年四月二十九日，自ＥＭＩ台灣分
        公司取得該三首音樂著作（「曲」部分）在台、澎、金、馬地區之專屬公開
        演出及公開播出之權利，其期間至八十八年七月三十一日止等情，有各該合
        約書及專屬授權證明書在卷可憑，是告訴人就前開三首歌曲享有專屬公開演
        出及公開播送權之事實應堪認定，被告辯稱告訴人未取得系爭歌曲之著作財
        產權，無合法告訴權等語，應無可採。
    (2)、再三首音樂著作權作曲者張亞東、Alex San是香港地區之居民，而依著作權
        法第四條第二款「依條約、協定或本國法令、慣例，中華民國人之著作得在
        該國享有著作權者」，香港人係受保護之外國人之一，再依香港澳門關係條
        例第三十六條第二款之規定，採全面互惠保護原則，保護範圍為：七十九年
        八月一日以後完成之香港特區居民著作及七十九年八月一日之前未發行之香
        港特區居民著作，悉依我國之著作權法加以保護，此有內政部著作權委員會
        台 (８７)內著字第8704960號函及經濟部智慧財產局 (八八)智著字第
        88004711號函在卷供參。另依前揭內政部台 (８７)內著字第8704960號函可
        知，八十六年七月一日香港回歸後，我國對香港特區居民之著作權保護亦包
        括香港特區居民或法人之著作於台灣地區首次發行，或於台灣地區外首次發
        行後三十日內在台灣發行之情形 (即香港澳門關係條例第三十六條第一款之
        情形 )，而本案之系爭歌曲是於八十六年於台灣地區首次發行乙節，亦有發
        行ＣＤ外殼在卷供參，足見其為我國著作權法所保護之對象。
    (3)、至被告雖辯稱「點將家公司」有於其製造之伴唱機內使用右開歌曲之權利。
        然目前市場上音樂歌曲是否得公開演出，攸關音樂著作權人或取得其授權人
        之權益甚鉅，該享有音樂著作財產權者，於授權該音樂財產權時，均會在契
        約中明定其授權利用之地域、時間及利用之方法，在授權得重製於電腦伴唱
        機時，對該音樂著作權經重製後得否供營業公開播映，抑僅得供家庭使用，
        亦均會在契約中嚴加規定。惟本件依被告所提之「點將家公司」與一間公司
        及ＥＭＩ台灣分公司之合約書所載，就系爭歌曲僅各取得百分之五十授權使
        用音樂著作作成無演唱人之電腦ＭＩＤＩ音樂程式伴唱機，且其與一間公司
        雖未約定限家用，然依著作權法第三十七條第一項後段：「．．其約定不明
        之部分，推定為未授權。」之規定，應認一間公司並未授與「點將家公司」
        公開演出或公開播送之權利；至與ＥＭＩ台灣分公司部分則明定限於家用，
        並不得供營業用，由此可知，「點將家公司」生產之電腦伴唱機就前開歌曲
        ，應無公開演出或公開播送之權利，被告辯稱他有合法權利云云，亦不可採
        。
    (4)、被告雖再以查獲當時並無顧客點播上揭三首歌曲，無公開演出之事實為辯，
        雖證人即承辦警員蔡坤福亦證稱查緝時現場並無人點唱歌曲，然被告既已坦
        承有將右揭伴唱機一台置於其所經營之「農舍ＫＴＶ」供不特定顧客以投幣
        方式點唱歌曲牟利之情無訛，且該伴唱機是否曾經他人點播，該伴唱機並不
        會有任何紀錄，而該等場所出入之客人甚多，無從得知其身分，自亦無從得
        知何人曾以該伴唱機點唱何歌曲，則告訴人或警員前往查獲之短暫時間內得
        以遇見恰有客人點唱該歌曲之機率實極微，倘必以當場查獲客人點唱該歌曲
        始足認定其犯行，則著作權法所欲保障之公開演出之權利即無從實現，是倘
        被告確有長期以該伴唱機供不特定之客人公開點唱之行為，即應認足以推論
        於該期間曾有客人點唱上開歌曲而公開演出之，尚不以當場查獲有客人點唱
        為必要。是雖然證人即前往當場查緝之警員之前揭證詞，亦難資為有利被告
        之認定。
    (5)、再被告在向「點將家公司」購買該伴唱機時，隨機附送之點歌本封面即已載
        明「家用」字樣，封頁底更載有：「本伴唱機內歌曲均經合法授權重製，但
        若欲於公開場所播放，應事先與著作財產權人所委託之相關團體、仲介協會
        聯繫，經該協會同意授權後，始得在公開場所播放或演出」等文字，甚為明
        顯，有該點歌本扣案可稽，被告為買受該伴唱機之人，對此等文字應知悉。
        況出租予被告之甲○○亦供稱：我當初租給被告時還沒取得公播權，我有跟
        他說公播證下來時就會給他 (見本院八十九年七月六日筆錄 )，是被告辯稱
        不知不能公開播放或演出云云，洵難採信。此外，復有伴唱機一台及點歌本
        乙本扣案足憑。
    (6)、告訴代理人丁○○於八十八年七月十五日在屏東縣警察局恆春分局提出之告
        訴中已包括該首「我也不想這樣」曲乙節，有該分局偵訊筆錄供參，故被告
        所辯告訴人並未對「我也不想這樣」提出告訴云云，並不可採。
    綜上，本件事證明確，被告犯行堪予認定。
二、按以演技、舞蹈、歌唱或其他方法向現場之公眾傳達著作內容者，謂之公開演出
    ，本案被告乙○○將上開三首音樂著作透過伴唱機設備，供店內不特定客人伴唱
    ，而將該等音樂著作內容傳達於現場公眾，即係擅自以「公開演出」之方法侵害
    他人著作財產權。核被告乙○○所為，係犯著作權法第九十二條之擅自以公開演
    出之方法侵害他人著作財產權罪，被告乙○○利用不知情之顧客犯之，為間接正
    犯。核被告所為數行為，時間緊接，所犯罪名相同，顯係出於概括之犯意反覆為
    之，為連續犯，爰依刑法第五十六條之規定以一罪論，並加重其刑。另被告乙○○前因賭博案件，經臺灣高等法院高雄分院判處有期徒刑一年確定，於民國八十
    四年八月十四日執行完畢，有台灣屏東地方法院檢察署刑案資料查註紀錄表乙紙
    在卷可按，五年之內再犯有期徒刑以上刑之本罪，為累犯，應依法加重其刑。茲
    審酌被告犯罪之動機係為營利、擺設之伴唱機僅有一台、擺設時間為二月餘、其
    行為情節尚非重大，犯後態度良好等一切情狀，爰量處如主文所示之刑，並諭知
    易科罰金之折算標準，以資懲儆。扣案之電腦伴唱機乙台及點歌簿乙本，係被告
    所有且供犯罪所用之物，應依刑法第三十八條第一項第二款規定宣告沒收。又刑
    法第四十一條業經總統於九十年一月十日修正公佈施行，於同年月十二日生效，
    被告之犯罪時間雖在上開條文修正生效前，然經比較新舊法律之規定，新修正之
    條文對於易科罰金之條件有利於行為人，依刑法第二條第一項前段規定，自應依
    新修正之刑法第四十一條第一項為易科罰金之依據，併予敘明。
中      華      民      國      九十      年      六      月      七    日
                                          法  官    蔡虔霖
右正本證明與原本無異。
對於本判決如有不服應於收受送達後十日內向本院提出上訴書狀上訴於台灣高等法院
高雄分院並按他造當事人之人數附具繕本。
                                          書記官   謝天祥
中      華      民      國      九十      年      六      月      七    日
附錄本判決論罪科刑法條：
著作權法第九十二條
擅自以公開口述、公開播送、公開上映、公開演出、公開展示、改作、編輯或出租之
方法侵害他人之著作財產權者，處三年以下有期徒刑，得併科新台幣十五萬元以下罰
金。


司法院資訊處製作；財團法人民間司法改革基金會備份。
